【裁判字號】    89,訴,1827
【裁判日期】    900320
【裁判案由】    偽造文書等
【裁判全文】
臺灣板橋地方法院刑事判決                        八十九年度訴字第一八二七號
    公  訴  人  臺灣板橋地方法院檢察署檢察官
    被      告  甲○○
右列被告因偽造文書等案件，經檢察官提起公訴（八十九年度偵字第一六五二二號）
，本院判決如左：
    主  文
甲○○連續行使偽造私文書，足以生損害於他人，處有期徒刑肆月，如易科罰金以
佰元折算壹日，其於萬泰商業銀行提款憑條、郵政存簿儲金提款單上盜用之「林伯恭
」印文共枚均沒收；又未指定犯人，而向該管公務員誣告犯罪，處拘役伍拾日，如
易科罰金以佰元折算壹日。
    事  實
一、甲○○於民國八十九年六月間，因林伯恭（已歿）患有重症，請其代為仲介外勞
    看護而相識往來，並於同年七月十七日，接林伯恭至其臺北縣泰山鄉○○○路二
    十五號租處暫住養病。迨同年七月二十五日（起訴書誤繕為同年月十八日），甲
    ○○因林伯恭病況不佳，將其送至桃園縣龜山鄉林口長庚紀念醫院急診時，林伯
    恭乃將其內有其所有萬泰商業銀行中壢分行帳號000-00-00000-0-0-0號之活期儲
    蓄存款存摺（內有存款新臺幣六十七萬三千八百四十元）一本、帳號000-00-000
    00-0-0號之定期存款存單（本金新臺幣三十萬元）一紙、大園郵局帳號000000-0
    號郵政存簿儲金儲金簿（內有存款新臺幣三萬二千一百六十三元）一本、印章一
    枚等物之公事包，交由甲○○代為保管，迄同日晚上八時三十分許，林伯恭因多
    發性骨髓瘤，敗血性休克不治病逝醫院。詎甲○○竟基於意圖為自己不法所有之
    概括犯意，旋於翌日（即八十九年七月二十六日）上午九時許，前往桃園縣中壢
    市○○○路十三號萬泰商業銀行中壢分行，先持上開林伯恭所有本金新臺幣（下
    同）三十萬元之定期存款要求提前解約，將本金三十萬元及利息三千二百五十三
    元，轉帳存入林伯恭上開活期儲蓄存款帳戶內（合計該存款帳戶內原存款、上開
    定期存款及利息，存款餘額為九十七萬七千零九十三元），再偽填領取林伯恭上
    開活期儲蓄存款帳戶存款金額九十七萬七千零九十三元之取款憑條及轉帳至甲○
    ○之母張翠鳳在同銀行帳號000-00-00000-0-0號活期儲蓄存款帳戶之匯款單，盜
    用林伯恭印章，盜蓋印文一枚於該取款憑條上，偽造該取款憑條及匯款單，持向
    該銀行人員詐領轉帳上開取款金額，使該銀行人員不疑有詐，陷於錯誤而如數付
    款轉帳至不知情之張翠鳳上開帳戶（該帳戶係甲○○要求其母開戶供其使用）內
    後，侵占入己；同日上午十一時許，甲○○再前往桃園縣大園鄉大園郵局終止林
    伯恭上開郵政存簿儲金帳戶，而偽填領取林伯恭上開郵政存簿儲金帳戶存款金額
    三萬二千一百六十三元之提款單，盜用林伯恭印章，盜蓋印文二枚於該提款單上
    ，偽造該提款單，持向該郵局人員詐領上開提款金額，使該郵局人員不疑有詐，
    陷於錯誤而交付上開提款金額三萬二千一百六十三元及終止利息一百零八元（合
    計三萬二千二百七十一元）後，侵占入己，足生損害於林伯恭之繼承人、萬泰商
    業銀行及大園郵局。隔日（即八十九年七月二十七日），甲○○又將上開轉帳至
    其母萬泰商業銀行存款帳戶內之存款，提領九十七萬七千元，並將其中九十萬元
    存放至臺北縣新莊市○○路三四一號臺北國際商業銀行三一七一號保險箱內。其
    後因林伯恭之弟乙○○、林伯良向其查詢林伯恭身後遺物，其乃於八十九年七月
    三十日將林伯恭裝有上開銀行存摺、定期存單、郵局儲金簿及印章等物之公事包
    交還乙○○、林伯良，惟其為掩飾上開詐領侵占犯行，竟又另行起意，於同年八
    月一日中午十二時三十分許（起訴書誤繕為十二時許），前往臺北縣警察局土城
    分局廣福派出所，向該所警員報案謊稱其所有車號ＧＮ－三二七○號自用小客車
    及放置在該車上之上開領取之林伯恭存款，於該日上午十時四十四分許，發覺在
    臺北縣土城市○○路○段六十二號失竊之情，未指定犯人請求臺北縣警察局土城
    分局協尋偵查竊盜罪嫌，誣告不特定人犯罪，嗣為受理警員識破而查悉上情。
二、案經臺北縣警察局土城分局報請臺灣板橋地方法院檢察署檢察官偵查起訴。
    理  由
一、訊據被告甲○○對於右揭犯行坦承不諱，核與證人乙○○指述之情節相符，並有
    林伯恭之死亡證明書、上開萬泰商業銀行定期存款存單、應付利息計算清單、收
    入傳票、林伯恭活期儲蓄存款存摺、張翠鳳活期儲蓄存款存摺、大園郵局林伯恭
    郵政存簿儲金儲金簿、偽造之取款憑條、匯款單、提款單、「臺北縣警察局車輛
    失竊電腦輸入單」等影本及「車輛竊盜、車牌失竊資料個別查詢報表－查詢車輛
    認可資料」、臺北縣警察局贓物認領保管單等各一紙附卷可稽，事證明確，被告
    犯行堪以認定。
二、核被告甲○○上開所為盜用林伯恭印章偽填取款憑條、匯款單、提款單，持以詐
    領上開銀行、郵局林伯恭存款，侵占入己，足生損害於林伯恭之繼承人、萬泰商
    業銀行、大園郵局，所為係犯刑法第二百十六條、第二百十條之行使偽造私文書
    罪、同法第三百三十九條第一項之詐欺取財罪及同法第三百三十五條第一項之侵
    占罪；而其謊報汽車及車上領取之林伯恭存款失竊，所為係犯同法第一百七十一
    條第一項之未指定犯人誣告罪。公訴意旨起訴法條雖未論及上開詐欺罪，惟起訴
    事實就此部分已敘及，本院自得併予審究。其盜用印章之行為屬偽造私文書之部
    分行為，其偽造私文書之低度行為亦為行使之高度行為所吸收，均不復另論。其
    所犯上開行使偽造私文書、詐欺、侵占各罪，先後多次犯行，時間緊接，犯罪構
    成要件相同，顯係基於概括之犯意反覆為之，應均依連續犯之規定論以一罪並加
    重其刑。又被告所犯上開行使偽造私文書、詐欺、侵占間，有方法結果之牽連關
    係，為牽連犯，應從一重之行使偽造私文書罪處斷。另被告所犯上開誣告罪，雖
    係為掩飾上開三罪犯行，惟被告係因事後林伯恭之弟查詢始起意謊報失竊，故其
    所犯此誣告罪，應係另行起意，與上開三罪犯意各別，應分論併罰，公訴意旨認
    應與被告所犯上開行使偽造私文書、侵占等罪，有牽連犯關係，容有未洽。爰審
    酌被告之素行、犯罪之動機、目的、手段、所生危害、與被害人關係及犯罪後坦
    承犯行之態度等一切情狀，量處如主文所示之刑，又刑法第四十一條業於九十年
    一月十日修正公布，於同年月十二日生效，該條第一項修正規定為「犯最重本刑
    為五年以下有期徒刑以下之刑之罪，而受六個月以下有期徒刑或拘役之宣告，因
    身體、教育、職業、家庭之關係或其他正當事由，執行顯有困難者，得以一元以
    上三元以下折算一日，易科罰金。但確因不執行所宣告之刑，難收矯正之效，或
    難以維持法秩序者，不在此限。」，經比較新舊法結果，被告所犯上開之罪，行
    為後依修正後之刑法第四十一條第一項前段規定，就其所犯上開行使偽造私文書
    部分，則得易科罰金，顯較為有利，而就其所犯上開誣告部分，則並無不利，爰
    依刑法第二條第一項前段，均適用修正後刑法第四十一條第一項前段規定，就被
    告上開所量處之刑，併各諭知易科罰金之折算標準。另被告於萬泰商業銀行提款
    憑條、郵政存簿儲金提款單上盜用之「林伯恭」印文共三枚，併予依法宣告沒收
    。
據上論斷，應依刑事訴訟法第二百九十九條第一項前段，刑法第二條第一項前段、第
五十六條、第二百十條、第二百十六條、第三百三十九條第一項、第三百三十五條第
一項、第一百七十一條第一項、第五十五條、第四十一條第一項前段、第三十八條第
一項第二款，罰金罰鍰提高標準條例第一條前段、第二條，判決如主文。
本案經檢察官余若凡到庭執行職務
中      華      民國     九十     年      三      月     十三     日
                                    臺灣板橋地方法院刑事第六庭
                                        法  官  彭  全  曄
右正本證明與原本無異
如不服本判決應於送達後十日內向本院提出上訴狀
                                        書記官  梁  宜  庭
中      華      民      國     九十     年      三      月     二十     日
附錄本案論罪科刑法條全文：
刑法第二百十條
偽造、變造私文書，足以生損害於公眾或他人者，處五年以下有期徒刑。
刑法第二百十六條
行使第二百十條至第二百十五條之文書者，依偽造、變造文書或登載不實事項或使登
載不實事項之規定處斷。
刑法第三百三十九條
意圖為自己或第三人不法之所有，以詐術使人將本人或第三人之物交付者，處五年以
下有期徒刑、拘役或科或併科一千元以下罰金。
以前項方法得財產上不法之利益或使第三人得之者亦同。
前二項之未遂犯罰之。
刑法第三百三十五條
意圖為自己或第三人不法之所有，而侵占自己持有他人之物者，處五年以下有期徒刑
、拘役或併科一千元以下罰金。
前項之未遂犯罰之。
刑法第一百七十一條
未指定犯人，而向該管公務員誣告犯罪者，處一年以下有期徒刑、拘役或三百元以下
罰金。
未指定犯人，而偽造、變造犯罪證據或使用偽造、變造之犯罪證據，致開始刑事訴訟
程序者亦同。


司法院資訊處製作；財團法人民間司法改革基金會備份。
